臺灣基隆地方法院交通事件裁定　　　　　　　　　　九十三年度交聲字第一四三號
　　移送機關　　交通部公路總局台北區監理所基隆監理站
　　異　議　人　乙○○　男　六.
　　即受處分人
右列受處分人因違反道路交通管理處罰條例案件，對於交通部公路總局臺北監理所基
隆監理站中華民國九十三年六月七日所為之處分（原處分案號：基監字第裁四二－Ｒ
00000000號），聲明異議，本院裁定如左：
    主      文
原處分撤銷。
乙○○不罰。
    理      由
一、聲明異議意旨詳如附件聲明異議狀影本所載。
二、本件原處分機關交通部公路總局臺北區監理所基隆監理站（下稱原處分機關）係
    以聲明異議人即受處分人乙○○於民國（下同）九十三年五月五日上午十時四十
    分許，駕駛ＳＴ─五九四六號自小客車，沿基隆市○○○路行駛，在多車道不依
    規定行駛機車優先道，為基隆市警察局第四分局員警以受處分人有違反道路交通
    管理處罰條例第四十五條第四款規定，汽車在多車道不依規定駕車之違規行為而
    掣單舉發，受處分人不服舉發，乃向原處分機關申訴，原處分機關請舉發單位調
    查結果，仍認受處分人有上揭違規行為，乃於九十三年六月七日依道路交通管理
    處罰條例第四十五條第四款之規定，裁處罰鍰新臺幣九百元，並依同條例第六十
    三條第一項記違規點數一點。
三、按法院受理有關交通事件，準用刑事訴訟法之規定；道路交通管理處罰條例第八
    十九條前段、道路交通案件處理辦法第四條第一項分別定有明文。又按犯罪事實
    應依證據認定，無證據不得推定其犯罪事實；又不能證明被告犯罪者，應諭知無
    罪之判決，刑事訴訟法第一百五十四條、第三百零一條第一項分別定有明文。法
    院受理交通事件，準用刑事訴訟法之規定，道路交通管理處罰條例第八十九條前
    段定有明文，且認定不利於被告之事實須依積極證據，苟積極證據不足為不利於
    被告事實之認定時，即應為有利於被告之認定（最高法院三十年台上字第八一六
    號判例參照），參以最高法院七十六年台上字第四九八六號判例所示「認定犯罪
    事實所憑之證據，雖不以直接證據為限，間接證據亦包括在內，然而無論直接證
    據或間接證據，其為訴訟上之證明，須於通常一般之人均不致有所懷疑，而得確
    信其為真實之程度者，始得據為有罪之認定，倘其證明尚未達到此一程度，而有
    合理之懷疑存在而無從使事實審法院得有罪之確信時，即應由法院為諭知被告無
    罪之判決」意旨，於法院審理行為人違反道路交通管理處罰條例案件時，當有其
    適用。易言之，法院於審理行為人違反道路交通管理處罰條例案件，當踐行完畢
    調查證據之程序後，為事實之認定時，如就原處分機關所認定之行為人違規之事
    實仍有合理之訴訟上懷疑，而無法百分之百確信行為人確有該當於道路交通管理
    處罰條例各該處罰條文之構成要件事實時，即應依訴訟上之待證事實「倘有懷疑
    ，則從被告之利益作解釋」之證據法則，作對受處分人有利之認定。
四、訊據受處分人乙○○坦承舉發時間有駕駛ＳＴ─五九四六號自小客車，沿基隆市
    ○○○路行駛，惟抗辯：伊駕車行經基金二路「三層站」，依規定顯示右轉燈，
    緩駛路旁臨停，搭載劉楊晏賞，俟劉楊晏賞上車後，即顯示左轉燈光由路旁慢慢
    切進快車道，約行駛四、五十公尺經過一彎道，再行駛二、三十公尺即遭警攔停
    ，警方攔停時，伊仍駕車在快車道上行駛等語。本件原處分機關係以受處分人駕
    駛汽車行駛機車優先道為其處罰理由，是本件之爭點在於受處分人駕駛汽車是否
    未依規定行駛機車優先道。經查：
（一）證人劉楊晏賞於本院九十三年八月二十日到庭證稱：「我印象中上車以後異議
      人有比較靠左邊行駛，至於是否是在汽車專用道或是機車專用道上我不清楚，
      我只記得被警察攔下來時，我們後方也有很多車子。」等語；證人郭楊瑟琴於
      本院九十三年八月二十日到庭證稱：「（訊以證人丙○○○上車後的情形？）
      他（指劉楊晏賞）上車以後就慢慢的往中間方向行駛，還未到轉彎處有已切回
      汽車專用道，印象中在被警察攔停之前異議人沒有超車，警察攔停的時候，異
      議人是駕駛在汽車專用道上。」等語。
（二）雖證人即現場舉發警員甲○○於本院於九十三年八月二十日到庭證稱：「舉發
      當日我們警車所停位置是在彎道過來，以我們的位置無法看到異議人先前有無
      靠邊載人上車，我們看到他時，是行駛在機車專用道上，到我們警車停的位置
      約五十公尺左右，這段異議人行駛機車專用道期間沒有打方向燈，我覺得異議
      人是右側超車，當時內側車道有車，現場就只有快車道及機車專用道而已，汽
      車只能行駛汽車快車道，不能行駛機車專用道。」、「我確定我看到異議人時
      ，他是行駛在機車優先道上，且我看到他行駛機車專用道有五十公尺之遠。」
      等語。
（三）依據異議人提出之現場照片二張可知，舉發地點為僅劃分快車道及機車優先道
      之二線道路，舉發時間又係日間，光線充足，依理證人甲○○應無誤判之可能
      ，然當時異議人所駕車輛之二名乘客即證人劉楊晏賞、郭楊瑟琴亦均明確證述
      ，異議人未在機車優先道行駛，揆諸前開判例說明，本件就原處分機關所認定
      之行為人違規之事實仍有合理之訴訟上懷疑，而無法百分之百確信行為人確有
      該當於道路交通管理處罰條例各該處罰條文之構成要件事實時，即應依訴訟上
      之待證事實「倘有懷疑，則從被告之利益作解釋」之證據法則，作對受處分人
      有利之認定。從而原處分機關之處分於法自有未合。本件異議人之異議為有理
      由，原處分應予撤銷，另諭知異議人不罰。
五、據上論斷，應依道路交通案件處理辦法第二十條，裁定如主文。
中　　　華　　　民　　　國　　九十三　　年　　　十　　　月　　　八　　　日
                                臺灣基隆地方法院交通法庭
                                        法      官  齊　潔
右正本證明與原本無異。
對於本件裁定如有不服，應於送達後五日內，向本院提出抗告書狀，敘述抗告之理由
，抗告於臺灣高等法院。
                                        書　記　官  莊國南
中　　　華　　　民　　　國　　九十三　　年　　　十　　　月　　十一  　　日
